【裁判字號】    98,交訴,6
【裁判日期】    980223
【裁判案由】    業務過失致死
【裁判全文】
台灣彰化地方法院刑事判決                 98年度交訴字第6號
公  訴  人  臺灣彰化地方法院檢察署檢察官
被      告  乙○○
                      弄55號.
上列被告因業務過失致死案件，經檢察官提起公訴（97年度偵字第
10372號），本院改依簡式審判程序判決如下：
    主  文
乙○○從事業務之人，因業務上之過失致人於死，處有期徒刑拾
月。緩刑參年。
    事  實
一、乙○○平日務農，並兼從事木工業，以接受客戶訂作工作後
    ，再駕駛貨車載運製成貨物至客戶指定場所，而以駕駛行為
    為附隨業務之人。其於民國97年8月12日15時許，駕駛車牌
    號碼Y5-4483號自用小貨車，沿彰化縣芳苑鄉○○路由南往
    北方向行駛，原應注意汽車駕駛人應注意車前狀況，並隨時
    採取必要之安全措施，且依當時日間有自然光、天候晴、直
    路、柏油乾燥道路、路面無缺陷、無障礙，光線、路況及視
    距均良好，並無不能注意之情事，竟疏於注意，於駕駛上揭
    車輛行經草漢路漢寶段消防隊前時，適有同向道路路邊由陳
    文璨所騎乘之車牌號碼MP2-320號機車，突然自路邊駛入車
    道，乙○○因未能注意車前狀況而閃避不及，當場撞擊陳文
    璨之機車，致陳文燦之機車受撞擊後，人車倒地，陳文璨因
    而受有硬腦膜下出血、頭皮開放性傷口、頸椎閉鎖骨折之傷
    害，經乙○○發現後隨即跑到路旁之消防隊報案，該隊隨即
    派救護車將陳文燦送財團法人彰濱秀傳醫院急救，陳文燦仍
    因顱內出血導致中樞神經衰竭不治死亡，而乙○○則在該處
    等待警方到場後續處理，並於警方處理時，當場表明其為肇
    事人願受司法裁判之意，始知上情。
二、案經彰化縣警察局芳苑分局報驗由臺灣彰化地方法院檢察署
    檢察官自動檢舉偵查起訴。
    理  由
一、本件被告所犯係死刑、無期徒刑、最輕本刑為3 年以上有期
    徒刑以外之罪，其於準備程式就前揭被訴事實為有罪之陳述
    ，經受命法官告知簡式審判程式之旨，並聽取其與公訴人之
    意見後，本院認無不得或不宜改依簡式審判程式進行之處，
    爰依刑事訴訟法第273 條之1 第1 項、第284 條之1 ，裁定
    本案由受命法官獨任進行簡式審判程式，合先敘明。
二、上揭犯罪事實，迭據被告乙○○於警詢、偵查中、本院準備
    程序及審理時坦白承認，核與被害人之配偶甲○○於警訊時
    指述之情節大致相符，並有道路交通事故調查報告表（1）
    、（2）、道路交通事故現場圖1紙、彰化縣警察局道路交通
    事故當事人酒精測定紀錄表、自首情形紀錄表、財團法人彰
    濱秀傳紀念醫院法醫參考病歷摘要、診斷證明書、彰化縣消
    防局派遣單各1份及車禍現場與車輛受損等內容之相片共12
    張附卷可資佐證，足認被告自白核與事實相符。而被害人陳
    文燦確因本件車禍受傷以致死亡一節，亦經臺灣彰化地方法
    院檢察署檢察官督同檢驗員相驗屬實，製有勘驗筆錄、相驗
    屍體證明書、驗斷書及相驗照片各1份存卷可憑。
三、按汽車行駛時，駕駛人應注意車前狀況，並隨時採取必要之
    安全措施，此道路交通安全規則第94條第3項定有明文。被
    告既考領有駕駛執照，其駕車自應注意上述道路交通安全規
    定。再參諸交通事故現場圖所示之跡證，本件車禍現場地面
    遺留之剎車痕長達24公尺，刮地痕亦有20公尺之多，足見被
    告駕車車速之快，且本件肇事時天候晴、日間有自然光線、
    直路、柏油路面乾燥無缺陷、無障礙物，光線、視距及路況
    均良好，有前揭道路交通事故調查報告表之記載附卷可稽，
    是肇事當時，依被告之智識、能力，應無不能注意之情事，
    然其應注意、能注意、竟疏於注意，以致未能在被害人騎車
    駛入其車道時，採取必要之安全措施，因而撞擊被害人所騎
    乘之機車，則被告就本件車禍事故之發生確有過失，至為灼
    然。雖本件車禍事故肇事原因，亦係因被害人騎乘機車由路
    邊駛入車道未讓行進中之車輛先行所致而為肇事之主因，此
    經送請台灣省彰化縣區車輛行車鑑定委員會鑑定後，同此認
    定，有該會97年10月16日回函附鑑定意見書在卷可參，然仍
    不能因此解免被告前開過失責任之成立。而被害人陳文燦確
    係因本件車禍而死亡，已如前述，則被告之業務過失駕車肇
    事行為與被害人之死亡結果間自有相當之因果關係。綜上所
    述，本案事證明確，應依法予以論科。
四、按刑法上所謂業務，係指個人基於其社會地位繼續反覆所執
    行之事務，其主要部分之業務固不待論，即為完成主要業務
    所附隨之準備工作與輔助事務，亦應包括在內（最高法院71
    年臺上字第1550號判例意旨參照）。此項附隨之事務，並非
    漫無限制，必須與其主要業務有直接、密切之關係者，始可
    包含在業務概念中，而認其屬業務之範圍。查被告乃兼職之
    木工，平日係以其自用小貨車載運材料、成品，故駕駛業務
    與被告從事木工之主要業務間，堪謂具有直接、密切之關係
    ，應認駕駛亦屬被告業務之範圍，自屬以駕駛為其附隨業務
    ，為從事業務之人。其因業務上之駕車過失行為，導致被害
    人傷重不治死亡，核其所為，係犯刑法第276條第2項之業務
    過失致死罪。又被告於肇事後停留在事故現場，並向到場處
    理之員警表明係肇事之人，其後於檢察官偵訊時及本院準備
    程序中均表明願意接受裁判之意，其後本案偵查、審理程序
    中到庭接受裁判，此有前開彰化縣警察局道路交通事故肇事
    人自首情形紀錄表各1份在卷足參，被告在偵查機關尚未發
    覺之前，主動向員警告知肇事經過，業已合於法定自首之要
    件，爰依刑法第62條前段之規定，減輕其刑。爰審酌被告係
    從事駕駛業務之人，其因上開過失而致被害人死亡，造成無
    可挽救之遺憾，並使上揭被害人家屬痛失至親，非無可議，
    惟審其已於肇事後，善與被害人家屬達成調解，此有彰化縣
    芳苑鄉調解委員會調解書1份在卷可參，復於犯後坦承犯行
    ，態度良好，暨衡量其生活狀況、智識程度及被害人對本件
    車禍之發生亦有過責等一切情狀，量處如主文所示之刑。又
    被告前未曾受有期徒刑以上刑之宣告，此有臺灣高等法院被
    告前案紀錄表1份在卷可稽，其經此次偵審程序後，當能知
    所警惕，信無再犯之虞，本院因認其所受宣告之刑，以暫不
    執行為適當，爰併宣告緩刑3年，以啟自新。
據上論斷，應依刑事訴訟法第273 條之1 第1 項、第299 條第1
項前段，刑法第276條第2項、第62條前段、第74條第1項第1款，
刑法施行法第1條之1，判決如主文。
本件經檢察官蔡曉崙到庭執行職務。
中    華    民    國    98    年    2     月    23    日
                  刑事第九庭    法      官  葛永輝
以上正本證明與原本無異。
如不服本判決應於收受判決後10日內向本院提出上訴書狀，並
應敘述具體理由。其未敘述上訴理由者，應於上訴期間屆滿後
20日內向本院補提理由書(均須按他造當事人之人數附繕本)
「切勿逕送上級法院」。
告訴人或被害人對於判決如有不服具備理由請求檢察官上訴者，
其上訴期間之計算係以檢察官收受判決正本之日期為準。
中    華    民    國    98    年    2     月    23    日
                                書  記  官  黃幼華
附錄本案論罪科刑法條全文：
中華民國刑法第276條
（過失致死罪）
因過失致人於死者，處 2 年以下有期徒刑、拘役或 2 千元以下
罰金。
從事業務之人，因業務上之過失犯前項之罪者，處 5 年以下有期
徒刑或拘役，得併科3千元以下罰金。


司法院資訊處製作；財團法人民間司法改革基金會備份。
